【裁判字號】    98,訴,736
【裁判日期】    981009
【裁判案由】    偽造文書等
【裁判全文】
臺灣雲林地方法院刑事判決               98年度訴字第736號
公  訴  人  臺灣雲林地方法院檢察署檢察官
被      告  甲○○
上列被告因偽造文書等案件，經檢察官提起公訴（98年度偵字第
3210號），被告在準備程序中就被訴事實為有罪之陳述，本院合
議庭裁定由法官一人進行簡式審判程序，判決如下：
    主  文
甲○○犯行使偽造私文書罪，累犯，處有期徒刑陸月，如易科罰
金，以新臺幣壹仟元折算壹日，如附表編號１至６所示偽造「丁
○」之署名均沒收。
    事  實
一、甲○○前因施用毒品案件，分經本院以95年度訴字第738 號
    、97年度訴字第50號判處有期徒刑8 月、9 月確定，經接續
    執行，甫於民國98年2 月6 日縮刑期滿執行完畢。詎其仍不
    知悔改，因缺錢花用，於98年6 月27日中午某時許，趁前往
    丁○位於雲林縣二崙鄉○○村○○路89號住處內拜訪之機會
    ，拿取丁○所有，置於房間衣廚內之國民身分證、健保卡等
    證件（甲○○於下列行為結束後，已將上開證件返還丁○）
    。其後，甲○○（起訴書誤載為「丁○」）遂基於為自己不
    法所有之意圖及行使偽造私文書之犯意，持上開國民身分證
    、健保卡等證件，於同日12時40分許，至雲林縣虎尾鎮○○
    路330 號震旦通訊行，冒用「丁○」名義，向不知情之震旦
    通訊行業務員乙○○申辦臺灣大哥大股份有限公司（下稱臺
    灣大哥大公司）行動電話門號（0000000000）及（00000000
    00）、遠傳電信股份有限公司（下稱遠傳公司）行動電話門
    號（0000000000）、亞太電信股份有限公司（下稱亞太公司
    ）行動電話門號（0000000000）及（0000000000），並接續
    在如附表編號１至６所示文件之申請人及立同意書人簽章欄
    上，偽簽「丁○」署名，用以證明「丁○」有意申請行動電
    話通訊服務，已明瞭偽造上開申請書及同意書之內容，且已
    審閱契約條款完畢，並交付乙○○而行使，使乙○○陷於錯
    誤，誤認丁○本人有意申辦行動電話門號，因而交付臺灣大
    哥大公司、遠傳公司及亞太公司之上開行動電話門號晶片卡
    各2 張、1 張及2 張（其中遠傳公司及亞太公司之上述行動
    電話門號晶片卡各1 張、2 張，已於案發後由甲○○交出，
    並由乙○○領回）及價值約新臺幣（下同）8,990 元之「華
    碩EPC 701SDX型」之筆記型電腦1 臺、價值約5,990 元之「
    廣達Q101」無線網卡1 張及各價值約4,990 元之「motoW212
    型」行動電話共2 支與甲○○，足以生損害於丁○、震旦通
    訊行、臺灣大哥大公司、遠傳公司及亞太公司對於行動電話
    之管理正確性。甲○○於順利詐得上述物品後，即將上開華
    碩電腦連同moto行動電話賣與西螺果菜市場內1 位名、年籍
    均不詳，綽號「阿源」之成年男子，得款2,500 元。其中，
    2,400 元交付與不知情之丁○，供丁○生活使用（後交由警
    方查扣），另部分贓款100 元則花用一空。嗣因乙○○電詢
    丁○本人，發覺有異，報警處理，始循線查悉上情。
二、案經乙○○訴由雲林縣警察局虎尾分局報告臺灣雲林地方法
    院檢察署檢察官偵查起訴。
    理  由
一、本案被告甲○○所犯之罪，均係死刑、無期徒刑、最輕本刑
    為3 年以上有期徒刑以外之罪，其於準備程序就前揭被訴事
    實為有罪之陳述，經受命法官告知簡式審判程序之旨，並聽
    取其與檢察官之意見後，本院合議庭裁定由受命法官獨任進
    行簡式審判程序，是本案之證據調查，依刑事訴訟法第273
    條之2 規定，不受同法第159 條第1 項、第161 條之2 、第
    161 條之3 、第163 條之1 及第164 條至第170 條規定之限
    制，合先敘明。
二、認定犯罪事實所憑之證據及理由：
    上開犯罪事實，業據被告於偵查及本院審理中坦承不諱，核
    與證人即被害人丁○、乙○○於警詢、偵查中之指證情節相
    符，復有如附表編號１至６所示各該文件及贓物認領保管單
    1 紙在卷可稽，另有贓款2,400 元扣案可資佐證。綜上足認
    被告之自白與事實相符，可以採信，被告犯行洵堪認定，應
    依法論科。
三、論罪科刑之理由：
  (一)按刑法第217 條第1 項所稱之「偽造署押」，係指行為人冒
    用本人名義在文件上簽名或為民法第3 條第3 項所稱指印之
    類似簽名之行為者而言。故倘行為人係以簽名或捺指印之意
    ，於文件上簽名或捺指印，且該簽名或捺指印僅在於表示簽
    名者個人身分，以作為人格同一性之證明，除此之外，再無
    任何其他用意者，即係刑法上所稱之「署押」，若於作為人
    格同一性之證明之外，尚有其他法律上之用意（例如表示收
    受某物之用意而成為收據之性質）者，即應該當刑法上之「
    私文書」（最高法院85年臺非字第146 號判決意旨參照）。
    被告於附表編號１至６之文件上偽造「丁○」之署名，用以
    證明「丁○」有意申請行動電話通訊服務，已明瞭偽造上開
    申請書及同意書之內容，且已審閱契約條款完畢等情，參照
    前述判決要旨，被告此舉應屬偽造私文書，則其交付乙○○
    而行使，自該當行使偽造私文書。次按行動電話門號晶片卡
    可供通訊使用，且在一定條件下具有可轉讓性，而有相當之
    財產價值，依電信公司一般定型化契約之約定，雖行動電話
    門號晶片卡之所有權仍屬於電信公司本身，卻得因私下之出
    售、轉讓行為而造成事實上所有權之移轉，得以刑法中詐欺
    取財罪之「物」論擬。是核被告所為，係犯刑法第216 條、
    第210 條偽造私文書罪及同法第339 條第1 項詐欺取財罪。
  (二)被告於如附表編號１至６所示文件上偽造「丁○」署名之行
    為，均係偽造私文書之部分行為；其偽造私文書後持以行使
    ，偽造之低度行為均為各該行使之高度行為所吸收，不另論
    罪。被告於密接時地，偽造「丁○」之署名而偽造私文書，
    並持以行使，顯係基於單一犯意，各該舉動無法強行分開評
    價，且侵害同一法益，為接續犯，屬實質上一罪。
  (三)被告以一行為觸犯上開2 罪名，為想像競合犯，應依刑法第
    55條之規定從一較重之行使偽造私文書罪處斷。
  (四)被告有前述事實欄所記載之前科紀錄，此觀臺灣高等法院被
    告前案紀錄表可明，其於有期徒刑執行完畢後5 年內故意再
    犯本件有期徒刑以上之罪，為累犯，應依刑法第47條第1 項
    之規定加重其刑。
  (五)爰審酌被告不思循正當管道賺取金錢，竟冒用他人身分詐得
    門號、行動電話、筆記型電腦等物後變賣得現，誠屬不該，
    但本院念及被告犯後坦承犯行，犯後態度尚可，且其所得財
    物價值非鉅，其復自承教育程度為國中畢業，智識程度不高
    ，其配偶現已不知去向，務農所得有限，暨乙○○到庭表示
    該次損失之一半即5,000 元至6,000 元由自己負責賠償，因
    此不願意原諒被告，請求從重量刑等一切情狀，量處如主文
    所示之刑，並諭知易科罰金之折算標準。
  (六)附表編號１至６所示文件上偽造之「丁○」署名，均應依刑
    法第219 條之規定宣告沒收。至被告將詐欺所得之華碩電腦
    連同moto行動電話變賣，得款2,500 元，其中2,400 元並已
    為警查扣，該2,400 元固屬被告犯罪所得，然被告已將之交
    付與丁○使用，則該款項已非被告所有，無從宣告沒收，附
    此敘明。
據上論斷，應依刑事訴訟法第273 條之1 第1 項、第299 條第1
項前段，刑法第216 條、第210 條、第339 條第1 項、第55條、
第47條第1 項、第41條第1 項前段、第219 條，刑法施行法第1
條之1 第1 項、第2 項前段，判決如主文。
本案經檢察官丙○○到庭執行職務。
中    華    民    國    98    年    10     月    9    日
                  刑事第七庭    法  官  王  紹  銘
以上正本證明與原本無異。
如不服本判決，應於收受判決後10日內向本院提出上訴書狀，並
應敘述具體理由；其未敘述上訴理由者，應於上訴期間屆滿後20
日內向本院補提理由書（均須按他造當事人之人數附繕本）。「
切勿逕送上級法院」。
                                書記官  洪  秀  虹
中    華    民    國    98    年    10    月    9     日
附錄本判決論罪科刑法條全文：
《中華民國刑法第210條》
偽造、變造私文書，足以生損害於公眾或他人者，處5 年以下有
期徒刑。
《中華民國刑法第216條》
行使第210 條至第215 條之文書者，依偽造、變造文書或登載不
實事項或使登載不實事項之規定處斷。
《中華民國刑法第339條》
意圖為自己或第三人不法之所有，以詐術使人將本人或第三人之
物交付者，處5 年以下有期徒刑、拘役或科或併科1,000 元以下
罰金。
以前項方法得財產上不法之利益或使第三人得之者，亦同。
前2 項之未遂犯罰之。
附表：
┌──┬──────┬──────┬──────┐
│編號│  文件名稱  │偽造「丁○」│    備註    │
│    │            │署名之數量  │            │
├──┼──────┼──────┼──────┤
│ １ │遠傳行動電話│ 2枚        │門號為098153│
│    │/ 第三代行動│            │3672號      │
│    │電話服務申請│            │            │
│    │書          │            │            │
├──┼──────┼──────┼──────┤
│ ２ │遠傳行動電話│ 2枚        │(一)一式二聯，│
│    │號碼可攜服務│            │以複寫方式偽│
│    │申請書      │            │造。        │
│    │            │            │(二)門號為0981│
│    │            │            │533672號    │
├──┼──────┼──────┼──────┤
│ ３ │亞太電信行動│ 2枚        │門號為098233│
│    │電話服務申請│            │9899號      │
│    │書暨專案同意│            │            │
│    │書          │            │            │
├──┼──────┼──────┼──────┤
│ ４ │亞太電信行動│ 2枚        │門號為098213│
│    │電話服務申請│            │3880號      │
│    │書暨專案同意│            │            │
│    │書          │            │            │
├──┼──────┼──────┼──────┤
│ ５ │臺灣大哥大行│ 3枚        │門號為098365│
│    │動通信網路業│            │8321號      │
│    │務服務申請書│            │            │
│    │暨新申裝/號 │            │            │
│    │碼可攜同意書│            │            │
├──┼──────┼──────┼──────┤
│ ６ │臺灣大哥大行│ 3枚        │門號為098798│
│    │動通信網路業│            │3606號      │
│    │務服務申請書│            │            │
│    │暨無線上網服│            │            │
│    │務專案同意書│            │            │
│    │同意書      │            │            │
└──┴──────┴──────┴──────┘


司法院資訊處製作；財團法人民間司法改革基金會備份。
